臺灣高等法院臺南分院刑事判決
                                     111年度上易字第17號
上  訴  人  臺灣臺南地方檢察署檢察官
被      告  蔡秉昱


上列上訴人因被告毀損案件，不服臺灣臺南地方法院110年度易
字第187號中華民國110年11月18日第一審判決（起訴案號：臺灣
臺南地方檢察署109年度偵字第16354號），提起上訴，本院判決
如下：
    主  文
上訴駁回。
    事  實
一、蔡秉昱明知高宥鈞、黃信輝及郭良杰等人欲砸損黃麗珠所有
    之車牌號碼000-0000號自小客車，仍基於幫助毀損之犯意，
    於民國109年6月28日8時25分許，由蔡秉昱駕駛其所有之車
    牌號碼0000-00號自小客車，搭載高宥鈞、黃信輝及郭良杰
    等人至臺南市○○區○○路0段000巷000弄000號前巷口空地附近
    ，並由高宥鈞、黃信輝及郭良杰等人中之2人穿著雨衣及分
    持球棒，敲打黃麗珠所有停放在上開巷口空地之車牌號碼00
    0-0000號自小客車，致該車前、後擋風玻璃及左前、左後、
    右前、右後車窗玻璃、左三角玻璃、左前方後照鏡全部破裂
    損壞及三角玻璃鐵（柱）損壞，足以生損害於黃麗珠。嗣經
    警調閱監視器影像後，循線查悉上情。
二、案經黃麗珠訴由臺南市政府警察局第三分局移送臺灣臺南地
    方檢察署檢察官偵查起訴。
    理  由
壹、程序部分：
一、被告經本院合法傳喚，有送達證書1份在卷可佐（見本院卷
    第63頁），其無正當理由而未到庭，爰依刑事訴訟法第371
    條之規定，不待其陳述，逕行一造辯論而為判決。
二、下列所引用被告以外之人於審判外之言詞及書面陳述，被告
    未到庭亦均未曾爭執證據能力，而本院審酌各該證據作成時
    之情況，均核無違法不當或證明力明顯過低之瑕疵，亦認以
    其等作為證據應屬適當，是依刑事訴訟法第159條之5之規定
    ，認均有證據能力。其他憑以認定犯罪事實之非供述證據，
    亦無違反法定程序取得之情，依同法第158條之4規定之反面
    解釋，亦認均具有證據能力。　
貳、實體方面：
一、被告蔡秉昱雖坦承有駕駛上開自小客車搭載高宥鈞、黃信輝
    及郭良杰等人，於上開時間至上址砸損黃麗珠所有之上開自
    小客車之事實，然否認有何幫助毀損犯行，並辯稱一開始是
    高宥鈞及黃信輝、郭良杰向他借車，他不願意借對方車，對
    方騙他說要去搬家，到半路的時候，才跟他說要去賺錢。他
    開到半路的時候，對方才說要去砸車，路已經開到一半沒辦
    法回頭。是他開車載對方去的，然後對方就去砸車了，他沒
    有下去砸車。是對方找地方遮車牌的時候，他才知道對方要
    去砸車等語。經查：
　㈠告訴人黃麗珠與鄰居劉魏秀枝於109年6月28日8時25分許，一
    起在劉魏秀枝位於臺南市○○區○○路0段住處前聊天吃早餐時
    ，聽到很大聲響，並發現遠處黃麗珠所有停放在同區○○路0
    段000巷000弄000號前巷口空地之車牌號碼000-0000號自小
    客車，遭2位不詳人士持球棒敲打之事實，業據證人即告訴
    人黃麗珠、證人劉魏秀枝於警詢及偵查中證述在卷，並有監
    視錄影翻拍照片17張（警卷第15頁至23頁）可以佐證。上開
    自小客車被敲打，致前、後擋風玻璃及左前、左後、右前、
    右後車窗玻璃、左三角玻璃、左前方後照鏡全部破裂損壞及
    三角玻璃鐵（柱）損壞，亦有卷附現場照片4張（警卷第23
    至25頁）、估價單1紙（偵卷第51頁）可憑。
　㈡被告於原審審理時供稱「一開始高宥鈞及黃信輝、郭良杰跟
    我借車，我不願意，我開到半路的時候，他們才說要去砸車
    ，路已經開到一半沒辦法回頭。是我開車載他們去的，我不
    願意借他們車，他們騙我說他要去搬家，到半路的時候，才
    跟我說要去賺錢，然後他們就去砸車了，我沒有下去砸車。
    」、「（問：你是否知道他們要去砸車？）我快到現場的時
    候才知道。都是高宥鈞跟黃信輝講的，他們兩個是
　　住一起的。」、「他們找地方遮車牌的時候才知道（要去砸
    車）的。」（原審卷第316至317頁）；並稱告訴人黃麗珠所
    看到那兩個砸車的人「應該就是高宥鈞及黃信輝」（原審卷
    第317頁）、「是黃信輝及高宥鈞穿雨衣去砸車的」、「下
    去砸車的兩個人一個人確定是高宥鈞」、「（監視錄影翻拍
    ）照片裡黑色車輛確實是我的車，警卷第17頁下方及18頁的
    照片遮住車牌的人是黃信輝，後來我們就繞了一圈找車子。
    其餘無意見，我都沒有看到他們砸車的過程，當時我把車子
    停在遠遠的地方，他們砸車完以後，就上我的車，我再載他
    們回去，我沿著安平工業區回去，這樣才不會被拍到。」（
    原審卷第318頁）。「（問：當你看到他們在遮住
　　車牌的時候，你為什麼沒有拒絕？）因為當時已經回不了頭
    了，他們也跟我說不會害到我。」（原審卷第320頁）。
　㈢依卷附監視錄影光碟所示，被告所駕駛之上開自小客車於案
    發前2至4分鐘即同日8時21分至23分許，先停放在同區○○路0
    段000巷距案發現場約100公尺處，以口罩遮住車牌（警卷第
    16至18頁），此犯罪過程與被告上開供述相符。再者，證人
    黃麗珠、劉魏秀枝於警詢中供稱砸車的2人有穿雨衣（警卷
    第12頁反面、第14頁反面），此犯罪過程亦與被告上開供述
    黃信輝及高宥鈞穿雨衣去砸車等情相符。苟被告未參與上開
    犯行，應無法知悉具體犯罪細節，足認被告有於上開時間駕
    駛上開自小客車搭載高宥鈞等人前往上址砸車等情，應堪以
    認定。
　㈣被告駕駛上開自小客車搭載高宥鈞等人前往上址附近，並由
    其他人下車至現場砸車，其行為顯有幫助砸車者便於移動至
    案發現場實施毀損行為。被告使用交通工具載送砸車者至犯
    罪現場附近而顯有對犯罪行為之實現給予助力。再者，被告
    既於高宥鈞等人犯罪前，於案發現場附近遮蔽車牌時即已知
    悉高宥鈞等人準備要砸車，仍將其載至上址，顯有幫助毀損
    之故意。
  ㈤綜上所述，被告上開所辯，尚不足採。此外，並有車牌號碼0
    00-0000號自小客車車籍資料（原審卷第35頁）、車牌號碼0
    000-00號自小客車車籍資料（警卷第30頁）附卷可參，本案
    事證明確，被告上開幫助毀損犯行堪以認定，應依法論科。
二、論罪科刑
  ㈠核被告所為，係犯刑法第30條第1項前段、同法第354條之幫
    助毀損罪。被告為毀損罪之幫助犯，爰依刑法第30條第2項
    規定，按正犯之刑減輕之。
　㈡公訴意旨雖認被告所為應依刑法第354條之毀損罪正犯論處。
    惟查，證人黃麗珠、劉魏秀枝分別供稱因距離遠、視線不佳
    而無法辨識砸車行為人（警卷第12頁反面、第14頁反面）。
    告訴人黃麗珠於原審陳稱上開被砸之自小客車平常是她女兒
    在駕駛（原審卷第39頁）。告訴人之女蘇美玲於原審亦陳稱
    她不認識被告蔡秉昱。是她兒子的女朋友認識高宥鈞，高宥
    鈞有親口跟她說有另外一個人拿（新臺幣）1000元給他，叫
    他來毀損她的車（原審卷第39至40頁）。參諸依現場監視錄
    影翻拍照片所示，因監視器距上開自小客車距離甚遠，並無
    法辨識砸車行為人。是本件依現存之證據，並無從認定被告
    客觀上確有參與毀損上開自小客車之構成要件行為。又本件
    被告與告訴人黃麗珠母女等，並不相識，亦無任何恩怨，尚
    難認定其主觀上是以為自己共同犯罪之意思，參與實施毀損
    罪之構成要件以外之行為。從而，本件被告主觀上僅是基於
    幫助他人犯罪之故意，客觀上亦僅有參與毀損罪之犯罪構成
    要件以外之行為，屬幫助犯，而非共同正犯。是檢察官起訴
    法條尚有未洽，應予變更。
　㈢被告前曾因違反毒品危害防制條例案件，經臺灣臺南地方法
    院以102年度訴字第1284號判處有期徒刑8月確定，於104年7
    月17日執行完畢出監，有卷附臺灣高等法院被告前案紀錄表
    可稽。其於前案執行完畢後5年內故意再犯本件有期徒刑以
    上之罪，為累犯。且本件並無釋字第775號解釋意旨所指刑
    罰超過其所應負擔罪責之情形，爰依刑法第47條第1項規定
    加重其刑，並依法先加重後減輕其刑。
參、駁回上訴之理由：
一、原審認被告犯幫助毀損之犯行，罪證明確，適用刑法第30條
    、第354條、第41條第1項前段、第47條第1項，刑法施行法
    第1條之1等規定，並審酌被告有多次前科紀錄（成立累犯部
    分不重複評價）；其並未實際參與砸車，而係搭載實施砸車
    之人後，因不便拒絕而為幫助毀損行為；告訴人所受損害之
    程度及被告尚未與告訴人成立民事和解；被告犯罪後態度暨
    其於原審陳述教育程度為國中畢業，從事地磚工作，家庭狀
    況貧困，父親也是在做地磚，但他仍然需要撫養父親，目前
    跟父親、祖母一起住，父親是56年次，祖母現在7、80歲了
    等智識程度、家庭生活狀況等一切情狀，量處拘役20日，並
    諭知如易科罰金之折算標準。本院審核原審認事用法，俱無
    不合，量刑亦屬妥適。
二、檢察官上訴意旨以：本件被告於知悉高宥鈞、黃信輝、郭良
    杰等人乃係要前往毀損告訴人之車輛後，仍駕車搭載黃信輝
    等人前往，並在案發地附近先行停車，俾利黃信輝等人將被
    告所駕駛之車輛車牌號碼予以遮掩後，被告即駕車於案發地
    點附近繞巡以找尋告訴人之車輛，而於尋獲後，即由黃信輝
    等人下車予以砸損，被告則於一旁等候，待黃信輝等人毀壞
    告訴人車輛後，隨即駕車搭載黃信輝等人離開現場，並刻意
    沿臺南市安平工業區返回，以避免被拍到發現乙節，業據被
    告於原審中坦承不諱。故被告雖然稱其沒有砸車的行為，然
    被告已明知黃信輝等人是要砸車，卻仍繼續提供車輛並駕車
    搭載渠等以運送至案發地附近，並配合將其車輛車牌遮掩，
    以掩飾被告與黃信輝等人之身分；此外，被告尚駕車於案發
    附近地點繞巡，以找尋告訴人之車輛，並在現場等候砸毀行
    為完成後，搭載黃信輝等人離開現場，是依上開情節，倘被
    告於知悉黃信輝等人之犯意後，斷然拒絕續行搭載，則在無
    被告之行為參與下，黃信輝等人徒步前往案發地，並在案發
    地地點附近不斷繞巡找尋告訴人車輛，必定費時且引起他人
    側目；又本件假設無被告駕車在旁等候，並準備隨時搭載黃
    信輝等人離開現場，則據本件黃信輝等人於白天且晴天之時
    ，穿著雨衣持球棒砸車，且遭告訴人目擊之情形下，其採步
    行之姿，勢必難如本件般順利離開現場，從而被告之行為對
    於犯罪之實現，具有功能上不可或缺之重要性。再者，就主
    觀犯意而言，被告已經知悉本件是要砸車，卻仍配合黃信輝
    等人為之，顯然對於告訴人車輛將受損害之情形得予預見，
    且不違背其本意（甚至可論為有直接故意，蓋被告於知悉黃
    信輝等人之毀損犯意後，乃是直接載著黃信輝等人繞巡街道
    找尋告訴人之車輛俾利砸毀）。因此，被告與黃信輝等人應
    有毀損之犯意聯絡與行為分擔，而為共同正犯，並非幫助犯
    。原審判決認被告為幫助犯乙節，認事用法尚嫌未洽等語。
三、然我國於94年2月2日刑法第28條修正理由之參考資料中，即
    法務部立法說明二（三）提及：現行實務對於共同正犯與從
    犯之區別標準，其採「以自己共同犯罪之意思，實施構成要
    件之行為者，為正犯；以自己共同犯罪之意思，實施構成要
    件以外之行為者，亦為正犯；以幫助他人犯罪之意思，實施
    構成要件之行為者，亦為正犯；以幫助他人犯罪之意思，實
    施構成要件以外之行為者，始為從犯」之立場，乃是採「主
    觀客觀擇一標準說」。故立法上並非採學說之「犯罪支配理
    論」。故本件被告客觀上固有參與駕車搭載實施毀損行為人
    至案發現場、繞巡、等候，再搭載其等離開等行為，然無論
    對於犯罪之實現是否具有功能上不可或缺之重要性，仍應屬
    參與毀損罪之犯罪構成要件以外之行為，應可認定，故原判
    決就此部分之認定並無違誤。再者，原判決業已詳細敘明，
    被告與告訴人黃麗珠母女等，並不相識，亦無任何仇怨存在
    ，主觀上應無與其他下手實施砸車者，有為自己犯毀損罪之
    共同犯意聯絡，而是基於幫助他人犯罪之意思所為，故尚難
    僅以其知悉本件是要砸車，卻仍配合黃信輝等人為之，即得
    遽認被告主觀上有為自己犯罪之共同犯意聯絡。綜上，檢察
    官之上訴意旨，仍執陳詞，主張原審論以被告毀損罪之幫助
    犯為不當，應論以毀損罪之共同正犯等語，並無理由，應予
    駁回。
據上論斷，應依刑事訴訟法第368條，判決如主文。
本案經檢察官周盟翔提起公訴，檢察官吳惠娟提起上訴，檢察官
王全成到庭執行職務。　
中　　華　　民　　國　　111 　年　　3 　　月　　29　　日
                  刑事第四庭    審判長法　官  郭玫利
                                      法　官  陳金虎
                                      法　官  林臻嫺
以上正本證明與原本無異。
不得上訴。
　　　　　　　　　　　　　　　　　　　書記官  劉素玲
中　　華　　民　　國　　111 　年　　3 　　月　　29　　日
附錄本案論罪科刑法條全文：
中華民國刑法第354條
毀棄、損壞前二條以外之他人之物或致令不堪用，足以生損害於
公眾或他人者，處2年以下有期徒刑、拘役或1萬5千元以下罰金
。
卷宗清單 1、警卷：南市警三偵字第1090316822號卷 2、偵卷：臺南地檢署109年度偵字第16354號卷 3、原審卷：臺灣臺南地方法院110年度易字第187號卷 4、上字卷：臺南地檢署110年度上字第302號卷 5、本院卷：臺灣高等法院臺南分院111年度上易字第17號卷